【裁判字號】    97,台上,6775
【裁判日期】    971225
【裁判案由】    違反槍砲彈藥刀械管制條例
【裁判全文】
最高法院刑事判決            九十七年度台上字第六七七五號
上  訴  人  甲○○
選任辯護人  陳德文律師
上列上訴人因違反槍砲彈藥刀械管制條例案件，不服台灣高等法
院中華民國九十七年九月二十三日第二審更審判決（九十七年度
上更(一)字第二四五號，起訴案號：台灣板橋地方法院檢察署九十
四年度偵字第六九三二號），提起上訴，本院判決如下：
    主  文
原判決撤銷，發回台灣高等法院。
    理  由
本件原判決認定上訴人甲○○有其事實欄所載未經許可持有具有
殺傷力空氣長槍一支之犯行，因而撤銷第一審關於上訴人未經許
可製造可發射鋼珠具有殺傷力空氣槍部分科刑之判決，並變更檢
察官起訴法條，改判論上訴人以未經許可，持有可發射金屬具有
殺傷力之空氣長槍（累犯）罪，量處有期徒刑三年二月，併科罰
金新台幣（下同）二萬元，並諭知如易服勞役，以一千元折算一
日，扣案之空氣長槍一支及二氧化碳鋼瓶六瓶均沒收；固非無見
。惟查：刑事訴訟法第三百零二條第一款規定案件曾經判決確定
者，應諭知免訴之判決，係指同一案件之相關事實，業經判刑確
定，本於一事不再理之原則，不得對之更為實體上之判決而言。
而此所稱同一案件，包括想像競合犯及刑法修正前之牽連犯及連
續犯等裁判上一罪之案件在內；若其各部分之事實間足以構成裁
判上一罪之關係者，其中一部分事實業經判決有罪確定，其效力
及於全部，法院自應依上述規定就構成裁判上一罪之其他事實部
分為免訴之諭知。本件原判決認定上訴人於民國九十四年四月間
某日，在台北市西門町某玩具模型店，以一萬九千元購買玩具空
氣長槍一支後，將上開空氣長槍更換鋼瓶以增加其發射動能，而
未經許可持有可發射金屬具有殺傷力之空氣長槍一支，嗣於同年
月十九日為警查獲等情，而論處前揭罪刑。然查，上訴人在本件
案發前之九十四年一月初某日，受綽號「黑哥」者委託而未經許
可「寄藏」具有殺傷力之改造手槍一支及子彈五發，此部分事實
業經台灣板橋地方法院於九十六年五月二十二日，以九十五年度
訴緝字第一八七號判處有期徒刑三年二月，併科罰金五萬元確定
在案（下稱「前案」）。而上訴人於本件案發後，又於九十四年
八月十四日某時，在台北縣土城市○○路○○路咖啡店，向綽號
「阿福」之男子借得具有殺傷力之改造手槍一支及改造子彈五發
而未經許可持有之；嗣於同年月十六日下午三時許為警查獲。其
後於同年十一月十五日中午十二時許，又在台北縣泰山鄉○○路
○段四二三號八樓住處，以二萬元向綽號「阿財」之男子購得具
有殺傷力之改造手槍一支及土造子彈三發而未經許可持有之，嗣
於同年十二月七日為警查獲。而上述犯罪事實亦經台灣板橋地方
法院於九十六年十一月九日，以九十六年度訴字第二五八一號判
處罪刑在案；該案判決認定上訴人所犯二次未經許可持有改造手
槍及子彈之犯行，均係基於「概括犯意」而為，而依修正前刑法
第五十六條規定論以「連續」未經許可，持有可發射子彈具有殺
傷力之改造手槍一罪（量處有期徒刑三年六月，併科罰金十六萬
元，下稱「後案」），有上開刑事判決影本各一份可稽。原判決
雖說明上訴人「前案」之犯罪事實乃源於受綽號「黑哥」者之委
託，與本件事隔三個月後始主動購買槍枝，其持有槍枝之原因及
類型互異，且持有起始時間亦有相當間隔，認非基於概括犯意而
為，而不成立刑法修正前之連續犯，應予分論併罰云云（見原判
決第五頁倒數第三行至第六頁第三行）。但並未一併就上訴人所
犯「前案」、「後案」與本件犯罪事實綜合加以觀察，以作為判
斷上訴人是否具有概括犯意之基礎。復未就上訴人所犯「後案」
（包括二次未經許可持有管制槍枝及子彈犯行）與本件犯罪事實
間是否成立修正前刑法第五十六條之連續犯關係，加以論敘說明
，已有未洽。且綜觀上訴人所犯上開三案，其自九十四年一月初
某日起至同年十一月十五日止，於不到一年之時間內，即有四次
未經許可寄藏及持有管制槍枝之犯行，且係一犯再犯，參以上訴
人於原審陳稱「我喜歡槍，我也會收集，純粹是興趣收藏」等語
（見原審卷第六十四頁）。則上訴人於原審辯稱其係基於「概括
之犯意」而多次收藏槍枝一節（見原審卷第七十四頁反面），是
否全然不足採信？即有進一步研酌餘地。究竟上訴人所犯「後案
」是否已經判決確定？其有無收藏槍枝之嗜好？若否，何以其於
不到一年之時間內即有四次未經許可寄藏或持有管制槍枝之犯行
，且屢犯不改？原因何在？其所犯上述三案間究係基於各別之犯
意？抑概括之犯意而為？以上疑點攸關上訴人所犯前述三案間是
否具有修正前刑法第五十六條之連續犯裁判上一罪關係，且影響
於本件應否依刑事訴訟法第三百零二條之規定諭知免訴之判斷，
此與上訴人利益有重大關係，依刑事訴訟法第一百六十三條第二
項但書之規定，自有依職權加以調查之必要。原審對此未予調查
釐清，遽行判決，自有應於審判期日調查之證據而未予調查之違
法。上訴意旨指摘原判決不當，尚非全無理由，應認仍有撤銷原
判決發回更審之原因。
據上論結，應依刑事訴訟法第三百九十七條、第四百零一條，判
決如主文。
中    華    民    國  九十七  年   十二   月  二十五  日
                      最高法院刑事第九庭
                          審判長法官  洪  文  章
                                法官  王  居  財
                                法官  郭  毓  洲
                                法官  黃  梅  月
                                法官  邱  同  印
      本件正本證明與原本無異
                                      書  記  官
中    華    民    國  九十七  年   十二   月  二十九  日
                                                      V


司法院資訊處製作；財團法人民間司法改革基金會備份。
